最高法院民事判決　　　　　　　　　 111年度台上字第1895號
上　訴　人　唐一弘
　　　　　　陳清松
共　　　同
訴訟代理人　紀佳佑律師
被 上訴 人　劉炳燈
　　　　　　楊錫明
共　　　同
訴訟代理人　張益隆律師
上列當事人間請求履行清算決議等事件，上訴人對於中華民國11
1年1月19日臺灣高等法院臺中分院第二審判決（110 年度上易字
第363號），提起上訴，本院判決如下：
    主  文
原判決除假執行部分外廢棄，發回臺灣高等法院臺中分院。
    理  由
本件上訴人主張：兩造、第一審共同原告紀文智及訴外人吳培鏘
、翁菘言於民國103年10月31 日簽訂股東合夥合同書（下稱系爭
契約），約定共同出資新臺幣（下同）1 億元，合夥經營印尼PT
Batuba Malimpa公司（下稱印尼公司），由吳培鏘擔任合夥負責
人（下稱系爭合夥）。為免換匯損失，於104年7月9 日由被上訴
人開設新光銀行沙鹿分行帳號0000000000000 號之聯名帳戶（下
稱系爭帳戶），由吳培鏘將合夥出資413萬5,000元匯入該帳戶以
支付臺灣地區所需採購費用。嗣吳培鏘於105年3月間退夥，其餘
合夥人全體即兩造及紀文智、翁菘言（下稱上訴人等6人）於105
年8月7日決議解散系爭合夥，清算至105年7月31日止之合夥財產
。兩造及紀文智（下稱上訴人等5人）於107年12月18日之清算人
會議（下稱系爭清算人會議）決議，以系爭帳戶資金清償上訴人
唐一弘、上訴人陳清松墊付之貨款依序118萬元、30 萬元（下稱
系爭欠款），支付會計5萬7,525元，其餘60萬元，除返還被上訴
人劉炳燈30萬元外，餘款依合夥人出資之比例分配即唐一弘10萬
元，陳清松、紀文智、劉炳燈及被上訴人楊錫明各5 萬元（下稱
系爭決議），翁菘言於事後亦同意系爭決議。被上訴人為系爭帳
戶名義人，應依系爭決議履行對伊之給付義務等情，依系爭決議
、民法第697條、第699條規定，求為命被上訴人給付唐一弘、陳
清松依序128萬元、35 萬元及均自起訴狀繕本送達翌日起至清償
日止，按年息5%計算利息之判決（第一審共同原告紀文智請求被
上訴人給付部分，業受敗訴判決確定，不予贅敘）。
被上訴人則以：系爭帳戶係伊與吳培鏘為私人目的所設立，該帳
戶內之款項非合夥財產；系爭合夥尚未清算完畢，不得就部分合
夥財產先行分配，上訴人請求返還出資，顯無理由；系爭決議未
經合夥人全體同意，自不生效力，且上訴人代墊之貨款係合夥債
務，上訴人不得請求伊清償等語，資為抗辯。
原審就上開部分廢棄第一審所為命被上訴人給付唐一弘、陳清松
依序118萬元、30 萬元本息之判決，改判駁回上訴人該部分在第
一審之訴，及維持第一審所為駁回唐一弘、陳清松請求被上訴人
給付依序10萬元、5 萬元本息部分之判決，駁回上訴人之附帶上
訴，係以：兩造及紀文智、吳培鏘、翁菘言於103年10月31 日簽
訂系爭契約，共同出資成立系爭合夥，由吳培鏘擔任合夥負責人
。吳培鏘於105年3月間退夥，其餘合夥人全體即上訴人等6人於1
05年8月7日決議解散系爭合夥，合夥財產清算至105年7月31日止
，為兩造所不爭執。次查系爭合夥經營印尼公司，須自臺灣採購
機器、原物料運往印尼，被上訴人於104年7月9 日聯名開設系爭
帳戶，供為支付在臺採購費用使用，系爭帳戶內之資金為合夥財
產。系爭合夥業已決議解散，未選任清算人，應由上訴人等6 人
進行清算程序。數人為清算人時，關於清算之決議，應以過半數
行之，民法第695條定有明文。上訴人等5人於系爭清算人會議作
成之系爭決議，已逾全體清算人之半數，自屬合法。系爭決議內
容：「1.全數決議由劉（劉炳燈）、楊（楊錫明）聯名帳戶支付
在台灣貨款，包括唐董（唐一弘）→118萬、陳董（陳清松）→
30萬貨款，107.12.19匯款，餘額為60萬。 2.印尼資金結算需全
數股東前往印尼清算，如有股東不前往，即確定放棄印尼公司的
分配權。…5.其餘60萬中的30萬還給劉董（劉炳燈），剩餘的30
萬發還給各股東，每人（陳清松、紀文智、被上訴人）拿5 萬，
小唐（唐一弘）為10萬」，乃系爭合夥之合夥人間所為平行與協
同之意思表示合致，與契約係由對向之意思表示合致，尚有不同
。上訴人依系爭決議，請求被上訴人清償系爭合夥積欠之系爭欠
款及返還出資款，尚屬無據。按合夥財產不足清償合夥之債務時
，各合夥人對於不足之額，連帶負其責任，民法第681 條定有明
文。系爭合夥積欠唐一弘、陳清松系爭欠款依序118萬元、30 萬
元，上訴人未以系爭合夥或除渠等以外之合夥人全體為被告，復
未證明合夥財產不足清償合夥債務，逕請求被上訴人清償系爭欠
款，無從准許。又合夥於清算完畢，清償合夥債務或劃出必需數
額後，始能就賸餘財產返還各合夥人之出資及應受分配利益之成
數，在未經清算終結確定盈虧以前，不得請求返還原來全部出資
。系爭決議記載「印尼資金結算需全數股東前往印尼清算，如有
股東不前往，即確定放棄印尼公司的分配權」，足見系爭合夥尚
未清算完畢。上訴人未證明系爭合夥已清算完畢，逕請求被上訴
人返還唐一弘、陳清松出資依序10萬元、5 萬元（下稱系爭出資
款），亦屬無據。故上訴人依系爭決議、民法第697條、第699條
規定，請求被上訴人給付唐一弘、陳清松依序128萬元、35 萬元
及均自起訴狀繕本送達翌日起至清償日止，按年息5%計算之利息
，為無理由，不應准許等詞，為其判斷之基礎。
查合夥清算人之職務包含了結現在事務、索取債權、清償債務及
分配餘存財產各項。又合夥財產，應先清償合夥之債務，於清償
債務，或劃出清償必需之數額後尚有賸餘，即應返還各合夥人之
出資，此觀民法第692條、第694條及第697條第1項、第2 項之規
定自明。系爭合夥業經全體合夥人決議解散，由合夥人全體即上
訴人等6 人進行清算程序，系爭帳戶內之資金為合夥財產，系爭
清算人會議作成內容：「1.全數決議由劉（劉炳燈）、楊（楊錫
明）聯名帳戶支付在台灣貨款，包括唐董（唐一弘）→ 118萬、
陳董（陳清松）→30萬貨款，107.12.19匯款，餘額為60萬。 2.
印尼資金結算需全數股東前往印尼清算，如有股東不前往，即確
定放棄印尼公司的分配權。…5.其餘60萬中的30萬還給劉董（劉
炳燈），剩餘的30萬發還給各股東，每人（陳清松、紀文智、被
上訴人）拿5萬，小唐（唐一弘）為10 萬」之系爭決議為合法，
為原審認定之事實。似見系爭合夥之清算人已決議由清算人之二
即被上訴人動用系爭帳戶之資金清償上開債務後，將餘額返還各
合夥人部分出資。果爾，上訴人於事實審主張：系爭決議係將在
臺灣地區、印尼地區之合夥財產分別辦理清算，嗣伊與楊錫明、
翁菘言依系爭決議前往印尼，協同會計，就系爭合夥在印尼地區
之財產於當地進行結算，於108年8月31日就印尼資產作成清算決
議，系爭合夥已清算完畢等語，並提出108年8月31日印尼公司股
東會議紀錄為證據（見第一審卷221頁以下、原審卷95 頁以下）
。倘非虛妄，能否謂上訴人不得向執行上開清算職務之被上訴人
請求給付，即滋疑問。原審未詳予研求，復未敘明上訴人上開主
張及證據何以不足採之理由，遽以前揭理由謂上訴人不得請求被
上訴人給付系爭欠款及系爭出資款，進而為上訴人不利之判決，
自嫌速斷。上訴論旨，指摘原判決違背法令，求予廢棄，非無理
由。
據上論結，本件上訴為有理由。依民事訴訟法第477條第1項、第
478條第2項，判決如主文。
中    華    民    國   111    年    8     月    25    日
                      最高法院民事第一庭
                          審判長法官  陳  國  禎  
                                法官  李  瑜  娟  
                                法官  王  本  源  
                                法官  林  玉  珮  
                                法官  鄭  純  惠  
本件正本證明與原本無異
                                      書  記  官
中    華    民    國   111    年    9     月    1     日